臺灣高雄地方法院民事判決　　　　　　　93年度訴字第2202號
原　　　告　乙○○
訴訟代理人　凌進源律師
被　　　告　甲○○
　　　　　　丙○○
　　　　　　丁○○
共　　　同　黃錫耀律師
訴訟代理人　周中臣律師
上列當事人間請求損害賠償事件，本院於民國94年9 月15日言詞
辯論終結，判決如下：
    主      文
被告應連帶給付原告新臺陸萬壹仟參佰捌拾參元，及自民國九十
三年三月九日起至清償日止，按週年利率百分之五計算之利息。
原告其餘之訴駁回。
訴訟費用由被告連帶負擔十四分之一，餘由原告負擔。
本判決第一項得假執行。但被告如以新臺幣貳萬壹仟元為原告預
供擔保，得免為假執行。
原告其餘假執行之聲請駁回。
    事實及理由
一、按訴狀送達後，原告不得將原訴變更或追加他訴，但擴張或
    減縮應受判決事項之聲明者，不在此限，民事訴訟法第255
    條第1 項第3 款定有明文。查原告起訴時，原聲明被告應連
    帶給付原告新臺幣（下同）931,000 元，及自起訴狀繕本送
    達翌日起至清償日止，按週年利率5 ％計算之利息，嗣於訴
    訟審理中，減縮為被告應給付原告864,329 元，及自起訴狀
    繕本送達翌日起至清償日止，按週年利率5 ％計算之利息，
    揆諸前揭規定，其訴之減縮應予准許。
二、原告主張：伊與被告原分別住在高雄市○○區○○路316 號
    3 樓及320 號3 樓，為同樓層對門鄰居，被告丙○○則為被
    告甲○○及丁○○之女兒。民國92年7 月30日晚上11時許，
    兩造在被告家門前因故發生爭執，詎爭執中，被告3 人竟共
    同基於傷害人身體之犯意聯絡，以手腳毆擊、踢踹伊，致伊
    受有頭部多處血腫疼痛、後頭部左側紅腫疼痛、左臉頰及左
    耳瘀血紅腫、左手中指破皮、前頸部多處擦傷及瘀血、左鎖
    骨處瘀血疼痛、下腹部疼痛、左手前臂及手腕瘀血、陰道出
    血等傷害，迨至同年8 月6 日因陰道大量出血，致生不可逆
    性流產。嗣被告3 人經臺灣高雄地方法院檢察署檢察官提起
    公訴，由本院簡易庭以92年度簡字第5227號刑事判決，各判
    處有期徒刑3 月，案經被告3 人上訴，由本院以93年度簡上
    字第59號刑事判決駁回上訴確定，被告3 人自應賠償伊因而
    支出之必要醫療及診斷證明書費用4,329 元、因流產所需看
    護費60,000元及精神慰撫金800,000 元，合計864,329 元。
    為此，爰依侵權行為之法律關係提起本件訴訟，並聲明：(一)
    被告應連帶給付原告864,329 元及自起訴狀繕本送達翌日起
    至清償日止，按週年利率5 ％計算之利息。(二)原告願供擔保
    ，請准宣告假執行。
三、被告則以：伊3 人並未毆打原告，原告請求伊3 人賠償並無
    理由。又縱認伊3 人確有毆打原告，惟原告僅有左臉頰及左
    耳瘀血紅腫。再原告並未懷孕，縱有懷孕，其92年8 月6 日
    流產亦與此無關。況原告並不需要他人看護，亦未支付看護
    費，故原告請求伊3 人賠償醫療費、看護費及精神慰撫金，
    均無理由。再本件係原告挑釁所致，故原告與有過失等語為
    辯。並聲明：(一)駁回原告之訴。(二)如受不利判決，願供擔保
    請准免為假執行。
四、兩造不爭執之事實：
  (一)兩造原為同樓層對門鄰居。92年7 月30日晚上11時許，兩造
    在被告家門前因故發生爭執。
  (二)原告於92年7 月31日經高雄市立聯合醫院診斷其受有頭部多
    處血腫疼痛、後頭部左側紅腫疼痛、左臉頰及左耳瘀血紅腫
    、左手中指破皮、前頸部多處擦傷及瘀血、左鎖骨處瘀血疼
    痛、下腹部疼痛、左手前臂及手腕瘀血及陰道出血之傷害。
  (三)被告3 人因共同犯刑法第277 條第1 項傷害罪，由本院簡易
    庭以92年度簡字第5227號刑事判決，各判處有期徒刑3 月。
    嗣經被告3 人提起上訴，由本院刑事庭以93年度簡上字第59
    號刑事判決駁回其上訴。
五、本件於94年9 月15日經兩造同意協議整理並簡化爭點為：(一)
    原告是否於右揭時、地遭被告共同毆打，並受有哪些傷害？
    其92年8 月6 日流產，與遭被告共同毆打，有無因果關係？
    (二)原告得請求被告賠償之金額若干？(三)原告有無與有過失？
六、經查：
  (一)原告是否於右揭時、地遭被告共同毆打並，受有哪些傷害？
    其92年8 月6 日流產，與遭被告共同毆打，有無因果關係？
  1.本件原告主張其於右揭時、地遭被告共同毆打等節，雖為被
    告所否認，並辯稱原告僅有左臉頰及左耳瘀血紅腫等云云，
    惟原告於案發後翌日赴高雄市立聯合醫院就診，經該院醫師
    檢驗後，發現其確受有頭部多處血腫疼痛、後頭部左側紅腫
    疼痛、左臉頰及左耳瘀血紅腫、左手中指破皮、前頸部多處
    擦傷及瘀血、左鎖骨處瘀血疼痛、下腹部疼痛、左手前臂及
    手腕瘀血、陰道出血等傷害，有高雄市立聯合醫院驗傷診斷
    書1 幀在卷可稽，並有到場處理之員警察所拍攝原告受傷之
    狀況照片6 幀附於前開刑事案卷可佐，足認被告辯稱原告僅
    有左臉頰及左耳瘀血紅腫等云云，並不足採信。又被告雖於
    前開刑事案件審理時，辯稱：原告所受傷害係其與被告丙○○拉扯時，因重心不穩倒地所致等云云，惟由前開驗傷診斷
    書可知原告受傷之部位遍及全身，與一般跌倒僅會造成身體
    某些特定部位受到傷害之情況完全不同，且被告不否認於右
    揭時、地與原告發生爭執，亦不否認原告受有傷害，參以被
    告於本院94年度訴字第692 號損害賠償案件，亦主張於右揭
    時、地遭原告毆打，故應足認兩造於右揭時、地發生爭執，
    並進而互毆，被告實無可能僅遭原告毆打而未還手，是原告
    主張其遭被告毆打，致其受有頭部多處血腫疼痛、後頭部左
    側紅腫疼痛、左臉頰及左耳瘀血紅腫、左手中指破皮、前頸
    部多處擦傷及瘀血、左鎖骨處瘀血疼痛、下腹部疼痛、左手
    前臂及手腕瘀血、陰道出血之傷害，為可採信，被告辯稱並
    未共同毆打原告，且原告除受有左臉頰及左耳瘀血紅腫之傷
    害外，並未受有上述其他多處傷症云云，尚不足採信。
  2.至原告雖主張其遭被告毆打，致其於92年8 月6 日因陰道大
    量出血，致生不可逆性流產，並執高雄市立聯合醫院驗傷診
    斷書1 份佐證，惟查，原告於92年8 月6 日因陰道大量出血
    至高雄市立聯合醫院就診，經該院驗尿後，確定其已懷有身
    孕並於當日流產，有前開驗傷診斷書、驗尿檢驗單及檢驗紀
    錄各1 份在卷可稽，足認被告抗辯原告並未懷孕等云云，雖
    不足採信，然簽發前開高雄市立聯合醫院驗傷診斷書之吳
    銘醫師，係依原告之陳述，於醫師囑言欄載明：「病人主訴
    因遭人毆打後，導致上述傷害（即陰道大量出血，不可逆性
    流產）」，並未斷定原告流產係因遭人毆打所致，且吳銘
    醫師亦到庭證稱：懷孕早期雖然容易因為外力拉扯及撞擊而
    發生流產，惟乙○○月經並不正常，有可能是因為荷爾蒙失
    調導致流產，印象中她有抽煙，也有可能導致流產，依乙○○之狀況，無法判斷其所受傷害與其身體狀況二者是否均是
    導致她流產的原因，也沒有辦法判斷二者各別或合併造成乙○○流產，甚或何者造成乙○○流產的可能性較大等語（見
    本院94年8 月12日訊問筆錄），故依前述，本件實無證據證
    明原告92年8 月6 日流產，與其於92年7 月30日遭被告共同
    毆打，有因果關係，是原告雖主張其遭被告毆打，致其於92
    年8 月6 日因陰道大量出血，致生不可逆性流產，尚無所據
    ，被告抗辯二者無因果關係，為有理由。至本院93年度簡上
    字第59號刑事判決，雖認原告被告遭被告毆打，方致其於92
    年8 月6 日流產，惟本件係屬獨立之民事訴訟，刑事判決認
    定之事實，並無拘束本院之效力，故本院自得依兩造之主張
    及調查證據所得，為獨立之判斷，併此敘明。
  (二)原告得請求被告賠償之金額若干？
    本件被告對原告既有如前述所之傷害行為，並致原告受有頭
    、頸、鎖骨、下腹部、手臂等多處傷害，已如前述，則原告
    依侵權行為之法律關係，請求被告連帶賠償其等所受損害，
    自無不當。茲就原告請求之各項金額審酌如下：
　1.醫療及診斷證明書費用：按因醫療所支出之證明書費，雖非
    因侵權行為直接所受之損害，惟係被害人為實現損害賠償債
    權所支出之必要費用，且係因加害人之侵權行為所引起，被
    害人得向加害人請求賠償此項費用，最高法院92年度臺上字
    第2653號判決可資參酌。本件原告於92年7 月31日就診，支
    出醫療及診斷證明書費用共1,383 元，有醫療費用單據1 紙
    在卷可稽，原告主張前揭費用屬治療其傷勢之必要費用，並
    請求被告連帶賠償，為有理由，應予准許。至原告於92年8
    月19日、10月21日及同年11月18就診支出之醫療費用，合計
    2, 946元，因均係到院檢查流產是否完全，此經吳銘醫師
    到庭證述明確（見本院94年8 月12日訊問筆錄），並有原告
    病歷資料在卷可稽，且本件無證據證明原告流產，與其遭被
    告共同毆打有因果關係，已如前述，則原告請求被告連帶賠
    償此部分醫療費用2,946 元，自無所據。
  2.看護費：查本件原告主張其流產期間需專人照顧，故支出看
    護費60,000元等節，固據其提出看護戊○○出具之收據1 紙
    附卷佐證，戊○○亦到庭證稱確有看護原告，並收到前揭款
    項，惟本件既無證據證明原告流產，與其遭被告共同毆打有
    因果關係，且證人戊○○亦到庭證稱：伊從事之工作，係幫
    原告整理家務，帶小孩及煮補品等語（見本院94年3 月24日
    言詞辯論筆錄），足見其看護之工作內容，與原告遭被告共
    同毆打所受前開多處傷害無關，則原告請求被告連帶賠償看
    護費60,000元，亦無所據。
  3.非財產上損害賠償即精神慰撫金部分：按不法侵害他人之身
    體、健康、名譽、自由、信用、隱私、貞操，或不法侵害其
    他人格法益而情節重大者，被害人雖非財產上之損害，亦得
    請求賠償相當之金額，民法第195 條第1 項前段定有明文。
    查本件原告遭被告共同毆打成傷，已詳如前述，則原告請求
    被告連帶賠償其精神慰撫金，自屬有據。查原告為高中畢業
    ，現為家庭主婦，92年度薪資暨其他所得合計約4,000 元，
    並有89年份之自小客車1 部，被告丙○○為大學畢業，未婚
    ，現兼職擔任服務業工作，月薪約15,000元，92年度薪資暨
    其他所得合計約42,000元，並有高雄市楠梓區價值約2,700,
    000 元之房屋一幢；被告丁○○高中畢業，現為家庭主婦，
    92年度薪資暨其他所得合計約318,000 元，並有高雄市左營
    區價值約640,000 元土地1 筆及價值約500,000 元之有價證
    券；被告甲○○為高中畢業，現為貨車司機，92年度薪資暨
    其他所得合計約292,000 元，並有屏東縣東港鎮價值約60,0
    00元之房屋及價值約1,600,000 元之投資等節，業據兩造分
    別陳明在卷，並經本院依職權查詢兩造92年度財產所得調件
    明細表各1 份在卷可稽，本院斟酌上情，併參酌本件案發當
    時，係兩造先行發生爭執，爭執中原告先行動手推被告丁○○，引發被告反擊，進而發生互毆，原告方受有前揭傷害之
    情節，有臺灣高等法院高雄分院94年度上易字第219 號刑事
    判決可按，暨原告所受傷勢非微等一切情狀，認原告請求精
    神慰撫金800,000 元，於60,000元之範圍內尚屬適當，應予
    准許，逾此範圍之請求，尚無理由，應予駁回。
  (三)原告有無與有過失？
    按民法第217 條第1 項所謂損害之發生或擴大被害人與有過
    失，係指被害人之行為與債務人之行為是損害之共同原因者
    而言，且須被害人於其行為有過失，法院始得減輕賠償金額
    或免除之，故雙方互毆乃雙方互為侵權行為，與雙方行為為
    損害之共同原因者有別，無民法第217 條過失相抵原則之適
    用，最高法院48年度臺上字第1982號判決、68年度臺上字第
    967 號判例，已分別闡述詳盡。本件既係兩造互毆，則依前
    開最高法院之見解，本件自無民法第217 條之適用，當無疑
    義，被告抗辯原告與有過失，請求減免賠償金額，為無理由
    。
七、綜上所述，原告得向被告連帶請求賠償之金額合計為61,383
    元，又本件起訴狀繕本於93年3 月8 日送達被告，有送達回
    證1 份在卷可證。從而，原告依侵權行為之法律關係，請求
    被告連帶給付61,383元，及自起訴狀繕本送達翌日即93年3
    月9 日起至清償日止，按週年利率5 ％計算之利息，為有理
    由，應予准許。逾此範圍之請求，為無理由，應予駁回。
八、末查，本件所命給付之金額未逾500,000 元，應依民事訴訟
    法第389 條第1 項第5 款之規定，就原告勝訴部分依職權宣
    告假執行。至其敗訴部分，假執行之聲請已失所附麗，應予
    駁回。又被告陳明願供擔保，請准宣告免為假執行，經核無
    不合，爰酌定如主文第4 項所示之擔保金額，併予准許。
據上論結，本件原告之訴一部為有理由，一部為無理由，依民事
訴訟法第79條、第85條第2 項、第389 條第1 項第5 款，392 條
第2 項，判決如主文。
中　　華　　民　　國　　94　　年　　9 　　月　　23　　日
                　民事第一庭法  官  劉傑民
正本係照原本作成。
如不服本判決，應於送達後20日內，向本院提出上訴狀並表明上
訴理由，如於本判決送達前提起上訴者，應於判決送達後10日內
補提上訴理由書（須附繕本）。
中　　華　　民　　國　　94　　年　　9 　　月　　23　　日
                            書記官　歐文政
